臺灣高等法院花蓮分院刑事判決
111年度上易字第41號
上  訴  人  
即 自 訴人  張坤和


被      告  遠傳電信股份有限公司臺東市中華店



上列上訴人因被告詐欺等案件，不服臺灣臺東地方法院111年度
自字第4號中華民國111年4月29日第一審判決，提起上訴，本院
判決如下：
    主  文
上訴駁回。
    理  由
一、上訴意旨詳如附件「抗告及上訴書狀」所載。
二、按犯罪之被害人得提起自訴，自訴之提起應委任律師行之；
    自訴人應委任代理人到場，代理人應選任律師充之；自訴人
    未委任代理人，法院應定期間以裁定命其委任代理人，逾期
    仍不委任者，應諭知不受理判決；自訴，應向管轄法院提出
    自訴狀為之；自訴狀應記載下列事項：一、被告之姓名、性
    別、年齡、住所或居所，或其他足資辨別之特徵。二、犯罪
    事實及證據並所犯法條；自訴狀應按被告之人數，提出繕本
    ；起訴之程序違背規定者，應諭知不受理之判決；不受理之
    判決，得不經言詞辯論為之；又自訴程序，除本章有特別規
    定外，準用前章第三節關於公訴之規定，刑事訴訟法第319
    條第1項本文、第2項、第37條第1項本文、第2項、第329條
    第2項、第320條第1項、第2項、第4項、第303條第1款、第3
    07條、第343條分別定有明文。又對於原審諭知不受理之判
    決上訴時，第二審法院認其為無理由而駁回上訴，得不經言
    詞辯論為之，刑事訴訟法第372條亦有明文。
三、經查，上訴人即自訴人張坤和(下稱自訴人)提起本件自訴時
    ，並未委任律師為代理人，亦未記載被告之姓名、性別、年
    齡、身分證一編號或其他足資辨別之特徵等節，前經原審於
    民國111年3月18日裁定命自訴人應於裁定送達後5日內補正
    委任律師為代理人及被告之姓名、性別、年齡或其他足資辨
    別之特徵等事項(詳見原審卷第29、30頁裁定)，復告知逾期
    不補正者，依法應諭知不受理判決等情，該裁定已於111年3
    月24日向自訴人為寄存送達(見原審卷第31頁送達證書），
    自訴人雖於111年4月1日對原審法院補正裁定提起抗告(見原
    審卷第41頁)，惟迄至原審111年4月29日判決自訴不受理前
    ，均未補正，則原審以本件自訴之程序違背法律規定，不經
    言詞辯論，逕為自訴不受理之諭知，揆諸首揭規定，核無違
    誤。
四、刑事訴訟法第319條第2項於92年9月1日修正施行後，自訴案
    件改採強制律師代理，主要目的「亦係在保護被害人權益，
    因同法第161條、第163條等條文修正施行後，刑事訴訟改以
    『改良式當事人進行主義』為原則，在強調自訴人舉證責任之
    同時，若任由無相當法律知識之被害人自行提起自訴，無法
    為適當之陳述，極易敗訴，是立於平等及保障人權之出發點
    ，自訴採強制律師代理制度，自有其意義。」等情，業據立
    法理由揭諸綦詳，自訴人既然選擇使用自訴制度，即應遵守
    刑事訴訟法所定之相關程式。而自訴人於收受原審前開命補
    正委任律師之裁定後，既於111年4月1日對原審法院補正裁
    定提起抗告，可見自訴人對於其提起自訴之程式上瑕疵，確
    實明知且未予補正。又自訴人雖具有律師資格(律師書字號8
    2臺檢字第2305號)，然因具有修正前律師法第4條第1項第4
    款、第3項之停止執行律師職務之情事，經法務部命停止執
    行律師職務迄今等情，有法務部律師查詢系統(見原審卷第2
    3、25頁)、法務部OO○O○OO○○○字第OOOOOOOOOO號函(原審卷
    第52-53頁)，則其自不得以律師資格到庭執行職務，無從以
    具有律師資格之自訴人兼自訴代理人身分為本件自訴相關之
    訴訟行為。上訴意旨仍以其雖曾受法務部函命停止律師職務
    迄今，然該行政處分具有無效事由等節，指摘原判決不當，
    自屬無據。從而，本件上訴為無理由，應予駁回，並不經言
    詞辯論為之。
五、自訴人提起自訴之程式已不合法，不因其上訴後有無委任律
    師而可補正第一審程序，故本院毋庸在第二審程序令其補正
    委任律師為代理人(最高法院94年度第6、7次刑事庭會議決
    議意旨參照)，併予敘明。
據上論斷，應依刑事訴訟法第367條前段、第372條，判決如主文
。
中　　華　　民　　國　　111 　年　　9 　　月　　29　　日
                  刑事庭審判長法  官  張宏節
                              法  官  張健河
                              法  官  林碧玲 
以上正本證明與原本無異。
本件不得上訴。
中　　華　　民　　國　　111 　年　　9 　　月　　29　　日
                              書記官  徐錦純